【裁判字號】    92,易,397
【裁判日期】    920417
【裁判案由】    詐欺
【裁判全文】
臺灣臺南地方法院刑事判決                          九十二年度易字第三九七號
    公  訴  人  臺灣台南地方法院檢察署檢察官
    被      告  甲○○○
右列被告因詐欺案件，經檢察官提起公訴（九十一年度偵續字第四０號），本院判決
如左：
    主  文
甲○○○無罪。
    理  由
一、公訴意旨如附件起訴書所載。
二、按犯罪事實，應依證據認定之，無證據不得推定其犯罪事實；又不能證明被告犯
    罪者，應諭知無罪之判決，刑事訴訟法第一百五十四條、第三百零一條第一項分
    別定有明文。次按事實之認定，應憑證據，如未能發現相當證據，或證據不足以
    證明，自不能以推測或擬制之方法，為裁判基礎；認定不利於被告之事實，須依
    積極證據，苟積極證據不足為不利於被告之事實認定時，即應為有利於被告之認
    定，更不必有何有利之證據；又認定犯罪事實所憑之證據，雖不以直接證據為限
    ，間接證據亦包括在內；然而無論直接或間接證據，其為訴訟上之證明，須於通
    常一般之人均不致有所懷疑，而得確信其為真實之程度者，始得據為有罪之認定
    。最高法院四十年臺上字第八六號、三十年上字第八一六號、七十六年台上字第
    四九八六號分別著有判例可資參照。
三、本件公訴人認被告涉有右揭犯行，係以被害人乙○○之指訴，並有互助會會單、
    本票影本各一份等等為主要論據，固非無見，然訊據被告甲○○○修堅決否認涉
    有詐欺犯行，辯稱：我沒有要詐欺，吳乙○○是有參加我的互助會，是參加二會
    因有些死會會員沒有付給我錢，我經濟又出現問題，才會收其他活會會員的錢付
    給要收會的人等語。
四、經查，被告於公訴意旨所指九十年三月份之後，向告訴人吳乙○○所收取之會款
    確有交給其他應收取會款之會員等情，業據互助會員陳秀玉、張簡網慧、蘇歐金
    線與鐘麗蘭等人於偵查中證述明確，並有其等所簽具之收據各一份附卷足憑。足
    認被告所辯伊有將收取之會款交給其他活會會員一節堪以採信。被告即無為自己
    不法所有之意圖可言。而被告本有義務交付會款給其他應收取標得互助會之活會
    會員，是以，其交付向告訴人所收取之會款給應收會款之互助會員，亦應無為第
    三人不法所有之意圖。其所為與詐欺罪之要件即有未合。再參之，告訴人代理人
    吳朝和於偵查中陳明伊前亦曾參加一次被告之互助會二會，是完了沒有問題等語
    ，益足認被告並非於招會之初即有詐欺之不法意圖，否則其於之前之互助會即能
    詐騙，怎能完會。所辯此次係因有其他死會會員沒付錢而倒會一節，亦有可採。
    況且被告對於本案之互助會債務並不否認，並簽有本票交告訴人收執，並表示有
    能力時願按月分期償還，被告應無詐欺之不法意圖益明。至不能因其一時經濟因
    難倒會即令其擔負詐欺罪責。本件應係互助會款債務之民可糾葛，應循民可法律
    程序解決，非刑法所規範。
五、綜上所述，參互印證，本件依調查所得證據尚不足證明被告確有詐欺之犯行，此
    外，復查無其他積極證據足資證明被告有右述犯行，揆諸首開說明，被告犯罪尚
    屬不能證明，爰為無罪之諭知。
據上論斷，應依刑事訴訟法第三百零一條第一項前段，判決如主文。
本案經檢察官劉聰熙到庭執行職務。
中   華     民      國   九十二         年      四       月      十七   日
                                  臺灣臺南地方法院刑事第一庭
                                      法  官  朱中和
右正本證明與原本無異。
如不服本判決，應於判決送達後十日內，向本院提出上訴狀。（應附繕本）
                                      書記官  陳著振
中   華     民      國   九十二         年      四       月      十八   日


司法院資訊處製作；財團法人民間司法改革基金會備份。
